臺灣高等法院刑事裁定
109年度抗字第625號
抗  告  人
即  受刑人  李賜坤



上列抗告人因聲請定其應執行之刑案件，不服臺灣新北地方法院
109年度聲字第1144號，中華民國109年3月30日第一審裁定（聲
請案號：臺灣新北地方檢察署109年度執聲字第824號），提起抗
告，本院裁定如下：
    主  文
抗告駁回。
    理  由
一、原裁定意旨略以：本件受刑人即抗告人李賜坤（下稱抗告人
    ）因違反毒品危害防制條例等罪，經最高法院及原審法院先
    後判處如附表所示之刑，且均已分別確定在案一節，有各該
    刑事判決書，及本院被告前案紀錄表各1份附卷可參；其中
    如附表編號2、3、6所示之罪，雖屬得易科罰金之罪，然若
    與其所犯如附表編號1、4、5、7所示不得易科罰金之罪，併
    合處罰定其應執行刑，將使抗告人失去得易科罰金之利益，
    應屬刑法第50條第1項但書所定之情形，依同條第2項之規定
    ，須經抗告人請求，方得併合處罰定其應執行刑，現聲請人
    既係經抗告人於民國109年2月26日具狀請求，而為本件定應
    執行刑之聲請，有定刑聲請切結書1份在卷可佐，則聲請人
    以原審法院為各該案犯罪事實最後判決之法院，聲請定其應
    執行之刑，原審法院經審核各案卷無異，認其聲請為正當，
    應予准許。爰審酌抗告人所犯各罪之犯罪類型、動機、情節
    、行為次數及抗告人接受裁判後，坦然接受刑罰之制裁等情
    狀後整體評價其應受矯治之程度，兼衡責罰相當與刑罰經濟
    之原則，並佐以附表編號1至3所示3罪曾經定應執行刑為有
    期徒刑1年4月乙情，定其應執行刑為有期徒刑10年4月等語
    。
二、抗告意旨略以：
　㈠原裁定附表所示7罪之刑總和為10年11月，原裁定所處之刑為
    10年4月，僅扣減7月，實過嚴苛，不符合比例原則，難讓人
    心服。於併合處罰，其執行刑之酌定，應視行為人所犯數罪
    之犯罪類型而定，即倘行為人所犯數罪屬相同之犯罪類型者
    ，於併合處罰時，其責任非難重複之程度較高，自應綜合各
    罪判斷酌定較低之應執行刑；然行為人所犯數罪雖屬相同之
    犯罪類型，但所侵犯者為具有不可替代性、不可回復性之個
    人法益，於併合處罰時，其責任非難重複之程度則較低，而
    可酌定較高之應執行刑；另行為人所犯數罪非惟犯罪類型相
    同，且其行為態樣、手段、動機均相似者，於併合處罰時，
    其責任非難重複之程度更高，更應酌定較低之應執行刑。
  ㈡原裁定就附表所示各罪定應執行刑有期徒刑10年4月，並未充
    分考量抗告人所犯數罪分屬毒品相關之2類犯罪，責任非難
    重複之程度較高，又抗告人係於約9個月期間內多次犯施用
    第一級毒品罪，當有濫用毒品傾向，參諸施用毒品者均有相
    當程度之成癮性及心理依賴，應側重以適當之醫學治療及心
    理矯治處遇，是抗告人此部份犯行主要係戕害自身健康，並
    未侵害他人法益，反社會性程度相對較低，及未審酌罪責相
    當原則與刑事政策之刑罰經濟功能，而過度評價，致罪刑不
    相當，其裁量權之行使，對於公平正義、法律秩序理念及目
    的之規範已有所違背。
　㈢綜上所述，請撤銷原裁定，更新較低之刑度，以勵自新等語
    。　　
三、按裁判確定前犯數罪者，併合處罰之。但有下列情形之一者
    ，不在此限：一、得易科罰金之罪與不得易科罰金之罪。二
    、得易科罰金之罪與不得易服社會勞動之罪。三、得易服社
    會勞動之罪與不得易科罰金之罪。四、得易服社會勞動之罪
    與不得易服社會勞動之罪。前項但書情形，受刑人請求檢察
    官聲請定應執行刑者，依第51條規定定之。又數罪併罰，有
    二裁判以上者，依刑法第五十一條規定，定其應執行刑；數
    罪併罰，分別宣告其罪之刑，依下列各款定其應執行者：宣
    告多數有期徒刑者，於各刑中之最長期以上，各刑合併之刑
    期以下，定其刑期。但不得逾三十年。刑法第50條、第53條
    、第51條第5 款分別定有明文。次按數罪併罰之定應執行之
    刑，係出於刑罰經濟與責罰相當之考量，並非予以犯罪行為
    人或受刑人不當之利益，為一種特別的量刑過程，相較於刑
    法第57條所定科刑時應審酌之事項係對一般犯罪行為之裁量
    ，定應執行刑之宣告，乃對犯罪行為人本身及所犯各罪之總
    檢視，除應考量行為人所犯數罪反應出之人格特性，並應權
    衡審酌行為人之責任與整體刑法目的及相關刑事政策，在量
    刑權之法律拘束性原則下，依刑法第51條第5 款之規定，採
    限制加重原則，以宣告各刑中之最長期為下限，各刑合併之
    刑期為上限，但最長不得逾30年，資為量刑自由裁量權之外
    部界限，並應受法秩序理念規範之比例原則、平等原則、責
    罰相當原則、重複評價禁止原則等自由裁量權之內部抽象價
    值要求界限之支配，使以輕重得宜，罰當其責，俾符合法律
    授與裁量權之目的，以區別數罪併罰與單純數罪之不同，兼
    顧刑罰衡平原則。個案之裁量判斷，除非有全然喪失權衡意
    義或其裁量行使顯然有違比例、平等諸原則之裁量權濫用之
    情形，即不得任意指其為違法（參照最高法院100 年度臺上
    字第314 號裁定意旨）。是對於定應執行刑之案件，法院所
    為刑之酌定，本屬自由裁量事項，倘未逾法定裁量範圍（即
    各刑中之最長期以上、各刑合併之刑期以下之法定範圍內）
    ，即難謂其職權之行使有違誤。
四、經查：
  ㈠本件抗告人因違反毒品危害防制條例等罪，經臺灣新北地方
    法院、本院先後判處如附表所示之刑，且均經分別確定在案
    ，俱有各該刑事判決書及本院被告前案紀錄表附卷可憑（見
    109年度執聲字第824號卷，下稱執聲卷，第7頁至第31頁反
    面、本院卷第28至35頁），嗣經檢察官向最後事實審之原審
    法院聲請定其應執行之刑。
  ㈡揆諸前揭說明，本件應於各刑中之最長期以上（即有期徒刑7
    年10月以上），各刑合併之刑期以下（即11年2月以下），
    定其應執行之刑期；又如附表編號1至3所示之罪，業經臺灣
    新北地方法院以108年度聲字第3686號裁定定其應執行之刑
    為有期徒刑1年4月確定等情，有上開刑事裁定書及本院被告
    前案紀錄表附卷可按（見執聲卷第20頁、本院卷第31頁）。
    從而，原裁定就抗告人所犯如附表所示各罪，定其應執行之
    刑為有期徒刑10年4月，既在外部性界限（即有期徒刑11年2
    月以下）、內部性界限（即10年11月，合計附表編號1至3所
    示之各罪定其應執行刑為有期徒刑1年4月，與附表編號4至7
    所示之罪宣告刑有期徒刑7年10月、9月、5月、7月，獲有減
    少有期徒刑3月之利益）之範圍內，自難認原審法院就本件
    裁量權之行使，有何違法或不當之處。
  ㈢抗告意旨雖以抗告人所犯數罪分屬毒品相關之2類犯罪，責任
    非難重複之程度較高，又抗告人係於約9個月期間內多次犯
    施用第一級毒品罪，當有濫用毒品傾向，參諸施用毒品者均
    有相當程度之成癮性及心理依賴，應側重以適當之醫學治療
    及心理矯治處遇，是抗告人此部份犯行主要係戕害自身健康
    ，並未侵害他人法益，反社會性程度相對較低，及未審酌罪
    責相當原則與刑事政策之刑罰經濟功能，而過度評價，致罪
    刑不相當，其裁量權之行使，對於公平正義、法律秩序理念
    及目的之規範已有所違背等語，提起本件抗告。惟抗告人所
    犯附表編號1至7所示之罪，各為施用第一級毒品罪（編號1
    至3、5至7）、販賣第一級毒品罪（編號4）等案件，其中販
    賣第一級毒品罪部分，已造成毒品之擴散、氾濫而危害社會
    治安甚鉅，抗告人無視於政府禁絕毒害之決心，竟貪圖牟取
    私利而販賣毒品，其不法與罪責程度自已不容輕忽。再者，
    無論係施用或販賣毒品罪，所侵害者係整體之社會法益，而
    非有何單獨之個人法益受害，此乃毒品犯罪之類型使然，非
    可憑藉並無個別被害人之權益受損，反而認為抗告人前揭所
    犯施用、販賣毒品等犯行應可獲致較為優厚之刑期折扣。另
    以抗告人犯罪整體歷程觀之，其犯罪時間係於107年6月1日
    至108年4月24日之間，並非集中在短期間內犯罪，而犯罪次
    數則多達7罪，兼衡抗告人犯上開數罪所反映的人格特性、
    於併合處罰時其責任非難重複之程度、實現刑罰經濟之功能
    ，暨數罪對法益侵害之加重效應等總體情狀綜合判斷，核原
    裁定在內、外部界限之間，就抗告人所犯上開各罪定應執行
    刑為有期徒刑10年4月，難謂有何違背罪責相當、重複評價
    禁止原則及裁量濫用之情事，亦無違反比例、平等原則及責
    任遞減原則，或認與社會法律情感相違、刑罰過重之情形。
    綜上所述，抗告人以陳詞指摘原裁定不當，請求更定較輕之
    應執行刑云云，核無理由，應予駁回。
五、據上論斷，依刑事訴訟法第412條，裁定如主文。
中　　華　　民　　國　　109　　年　　4　  月　　30 　 日
                  刑事第二十五庭審判長法  官  宋松璟 
                                      法  官  文家倩
                                      法  官  黃翰義
以上正本證明與原本無異。
如不服本裁定，應於收受送達後五日內向本院提出抗告狀。
                                      書記官  賴尚君
中　　華　　民　　國　　109 　年　　4 　　月　　30　　日
附表：　
編號  1 2         3 罪名  毒品危害防制條例（施用一級毒品） 毒品危害防制條例（施用一級毒品） 毒品危害防制條例（施用一級毒品） 宣告刑  有期徒刑7月 有期徒刑6月 有期徒刑6月 犯罪日期  107年6月3日 107年10月26日 107年11月19日 偵查（自訴）機關年度案號  臺灣新北地方檢察署107年度毒偵字第4711號 臺灣新北地方檢察署107年度毒偵字第8908號 臺灣新北地方檢察署108年度毒偵字第593號 最後事實審 法院 本院 臺灣新北地方法院 臺灣新北地方法院  案號 108年度上訴字第523號 108年度審訴字第20號 108年度審訴字第554號  判決日期 108年4月11日 108年3月11日 108年5月31日 確定判決 法院 最高法院 同上 同上  案號 108年度台上字第1877號 同上 同上  確定日期 108年6月5日 108年7月2日 108年6月25日 
　
編號  4 5         6 罪名  毒品危害防制條例（販賣一級毒品） 毒品危害防制條例（施用一級毒品） 毒品危害防制條例（施用一級毒品） 宣告刑  有期徒刑7年10月 有期徒刑9月 有期徒刑5月 犯罪日期  107年6月1日 108年1月14日 108年4月24日20時22分許為警採尿時起回溯26小時內之某時 偵查（自訴）機關年度案號  臺灣新北地方檢察署107年度偵字第17260號 臺灣新北地方檢察署108年度毒偵字第2215號 臺灣新北地方檢察署108年度毒偵字第3808號 最後事實審 法院 臺灣新北地方法院 臺灣新北地方法院 臺灣新北地方法院  案號 107年度訴字第1224號 108年度審訴字第1152號 108年度審訴字第1547號  判決日期 108年4月23日 108年9月19日 108年10月31日 確定判決 法院 同上 同上 同上  案號 同上 同上 同上  確定日期 108年7月4日 108年10月15日 108年11月19日 
　
編號  7   罪名  毒品危害防制條例（施用一級毒品）   宣告刑  有期徒刑7月   犯罪日期  108年3月6日   偵查（自訴）機關年度案號  臺灣新北地方檢察署108年度毒偵字第1601號   最後事實審 法院 臺灣新北地方法院    案號 108年度審訴字第1976號    判決日期 108年12月6日   確定判決 法院 同上    案號 同上    確定日期 108年12月31日